【裁判字號】    92,易,195
【裁判日期】    920306
【裁判案由】    背信
【裁判全文】
臺灣臺中地方法院刑事判決                          九十二年度易字第一九五號
    公  訴  人  台灣台中地方法院檢察署檢察官
    被      告  丁○○
    選任辯護人  林正雄律師
右列被告因背信案件，經檢察官提起公訴（九十一年度偵續字第一五二號），本院判
決如左：
    主  文
丁○○無罪。
    理  由
一、公訴意旨略以：被告丁○○與丙○○、乙○○、甲○○在中國大陸合資設立「常
    州弘記塗料有限公司」（下稱常州公司），生產特清透明底漆，塗料之品牌為「
    麗可」。丙○○等三人並委託被告擔任執行業務股東，負責處理發行塗料之工作
    。詎被告竟意圖為自己不法之利益，於民國八十九年間，在大陸地區，擅自以本
    身經營之台灣東記塗料工業股份有限公司（下稱東記公司）之商標圖案「美適可
    」，印在常州公司之塗料產品上，足以使消費者對上開二家公司之商標及產品發
    生混淆，而影響常州公司之信譽及營運，致丙○○等人受有損害，並籍此提昇「
    美適可」商標之知名度，以圖利於自己，因認被告涉有刑法第三百四十二條之背
    信罪嫌等語。
二、按犯罪事實應依證據認定之，無證據不得推定其犯罪事實，刑事訴訟法第一百五
    十四條定有明文。又刑法第三百四十二條之背信罪，以為他人處理事務，意圖為
    自己或第三人不法之利益，或損害本人之利益，而為違背其任務之行為，致生損
    害於本人之財產或其他利益為其成立要件，此觀之該條規定自明。本件訊據被告
    丁○○堅詞否認背信犯行，辯稱伊與丙○○、乙○○、甲○○在中國大陸地區合
    資設立常州公司，生產特清透明底漆，塗料品牌為麗可，自八十二年底開始營運
    ，開始是丙○○擔任董事長，伊從八十八年五、六月間接任董事長，僅代表公司
    ，沒有實際執行業務，業務執行另由總經理負責，伊於八十九年八月初，至常州
    公司才發現空桶上印有美適可商標圖案，但尚無成品，伊即向戊○○及沈經理講
    ，東記公司商標在大陸有註冊登記，如果未取得東記公司授權，東記公司可以提
    出告訴，戊○○向伊要求授權，伊始在東記公司發傳真，許可常州公司使用東記
    公司美適可商標圖案二年，實際印有美適可商標圖案之塗料，常州公司係於八十
    九年十一月底上市，東記公司在大陸地區並未設廠，產品亦未外銷至大陸地區等
    語。經查告訴人所提常州公司生產之塗料包裝上雖印有美適可之商標圖案，然亦
    標示常州公司之名稱、地址、電話，應仍屬常州公司之產品，證人即常州公司總
    經理戊○○並證稱伊接任總經理時，常州公司仍使用麗可牌商標，因有員工幹部
    出去自己創業，使用類似名稱，經銷商反應麗可牌已成低價產品，所以公司幹部
    、業務員及經銷商建議換一個其他品牌，伊及沈經理才決定使用東記公司美適可
    商標圖案，使用美適可商標圖案之產品價格較高，伊接任前後常州公司均虧損，
    因股東不合，伊有承諾伊接任期間虧損部分，由伊補償等語，告訴人丙○○復供
    陳東記公司之塗料未在大陸銷售等語，則常州公司生產之塗料使用美適可之商標
    圖案，是否確已造成常州公司之損害，並使東記公司或被告獲有不法利益，顯非
    無可疑。次查告訴人乙○○、丙○○曾於八十八年八月十二日，與被告開會決議
    ，聘請戊○○擔任常州公司總經理，負責全部經營管理及資金調度，並向董事長
    負責，職務之擔任追溯至八十八年八月一日起，有會議紀錄影本在卷可稽。告訴
    人丙○○手寫之會議紀錄固列有「如何發揮團隊管理經營方式，原則由簡總負責
    經營，由董監事授權負責，其損益應提百分之四十由經營團隊分享，其他細節由
    董事長和簡總列出細則及合約，以是約定」等語，惟對照該正式會議紀錄第四點
    所載「董事會授權由董事長與總經理之團隊，共同規劃利潤之分配」，可知手寫
    紀錄所謂「其他細節由董事長和簡總列出細則及合約，以是約定」，應係指利潤
    分配事宜，實難認與常州公司使用美適可商標圖案有何關連。參以證人戊○○另
    證稱公司幹部、業務員及經銷商建議換一個其他品牌，伊選美適可、火箭、寶島
    及美麗華四個商標，結果在大陸均有註冊，後伊自己決定先使用被告經營之東記
    公司美適可商標，使用前被告不知道，被告係於八十九年八月份才知道，當時常
    州公司已將美適可商標圖案印在塗料桶上，被告說美適可已經東記公司在大陸註
    冊，伊請被告免費授權常州公司使用，被告答應常州公司使用二年，回台後將授
    權書傳真給伊等情，益可徵被告實際並未參與常州公司之經營，僅係被動授權常
    州公司使用東記公司之美適可商標圖案，亦難謂有為自己或東記公司不法之利益
    ，或損害常州公司利益之意圖，所為尚與刑法上背信罪之構成要件有間，不能令
    負該罪責。此外又查無其他積極證據，足證被告有何背信犯行，自應為其無罪之
    諭知。
據上論斷，應依刑事訴訟法第三百零一條第一項，判決如主文。
中      華      民      國      九十二      年    三    月      六      日
                                        法  官  鍾  堯  航
右正本證明與原本無異。
如不服本判決，應於送達後十日內向本院提出上訴狀（須附繕本），上訴於台灣高等
法院台中分院。
                                        書記官
中      華      民      國      九十二      年    三    月      六      日


司法院資訊處製作；財團法人民間司法改革基金會備份。
